臺灣高等法院臺中分院刑事判決　　　　　　　　　　九十一年度上訴字第二七八號
　　上　訴　人
　　即　被　告　乙○○
右上訴人，因被告違反槍砲彈藥刀械管制條例案件，不服臺灣苗栗地方法院九十年度
訴字第六八號，中華民國九十年十二月二十五日第一審判決（起訴案號：臺灣苗栗地
方法院檢察署九十年度偵字第五八四號）提起上訴，本院判決如左：
    主  文
上訴駁回。
    事  實
一、乙○○曾於民國（下同）八十六年間，因違反麻醉藥品管理條例案件，經臺灣苗
    栗地方法院判處有期徒刑四月並確定，於八十七年三月三十一日易科罰金執行完
    畢，猶不知悔改。竟於八十九年十二月間某日，在苗栗縣造橋鄉談文派出所旁之
    小路旁，發現一包用報紙包裝，離本人所持有而內有可發射子彈具有殺傷力之改
    造手槍一支（槍枝管制編號：一一二一六六一一號）、具有殺傷力之子彈三
    顆（均經試射，已不具殺傷力）及不具殺傷力之子彈一顆，竟意圖為自己不法之
    所有，加以侵占入己，並自該時起即未經許可，持有該改造手槍及子彈。嗣於九
    十年一月十六日十五時許，經警依線報持檢察官所核發之搜索票，在乙○○苗栗
    縣頭份鎮濫坑里四鄰藤坪四二號住處之廁所牆角柱子上面處，查獲上揭改造槍枝
    一支及子彈四發。
二、案經苗栗縣警察局頭份分局報請臺灣苗栗地方法院檢察署檢察官偵查起訴。
    理  由
一、訊據上訴人即被告（下稱被告）乙○○，固坦承於上開時地，拾得可發射子彈具
    有殺傷力之改造手槍一把、具有殺傷力之子彈三顆及不具殺傷力之子彈一顆後，
    加以侵占並攜回住家置放之情事，惟矢口否認有上開未經許可持有改造槍彈之犯
    行，並辯稱該槍彈係伊拾獲，無從報繳，且怕丟棄後為人查獲云云。惟查：
(一)被告上開查獲自白之情節，核與證人即在被告住處查獲之警員謝泰然、吳昌鏡及
    被告友人陳淑屏所證述之情節相符，又有前述具有殺傷力之改造手槍一支、具有
    殺傷力之子彈三顆、未具殺傷力之子彈一顆扣案可資佐證，可見該查獲之情事，
    甚為明顯。又上開扣案之槍彈，經送請內政部警政署刑事警察局鑑定結果，認定
    「一、改造槍枝，認係以仿ＣＯＬＴ廠半自動手槍製造之玩具手槍，將槍管內阻
    鐵車通改造而成，槍管為塑膠材質，以打擊底火引爆子彈內火藥為發射動力，機
    械性能良好，至於是否具有殺傷力，請卓參『槍枝殺傷力鑑驗說明』。二、子彈
    三顆，認均係玩具槍金屬彈殼加裝直徑五‧一０MM圓錐狀之土造金屬彈頭而成，
    經實試一顆，能擊發，認具殺傷力。另外子彈一顆，認係玩具槍金屬彈殼加裝直
    徑六MM之塑膠彈丸而成，因不具金屬彈頭，依現狀，認不具殺傷力」之情事，有
    內政部警政署刑事警察局九十年一月三十日刑鑑字第七三九五號鑑驗通知書在卷
    可稽（參見偵查卷二十頁），嗣經原審再函請該局鑑驗，「經實際裝填適用子彈
    （以玩具金屬彈殼、底火、玩具槍用底火片一片(替代火藥)及直徑六MM、重量０
    ‧八八公克之鋼珠組合而成）試射結果，測得其發射速度為每秒三一三公尺，計
    算動能為四三‧一一焦耳，單位面積動能為每平方公分一五三‧九五焦耳，已超
    越日本科學警察研究所所研究彈丸單位面積動能達每平方公分二十焦耳以上，足
    以穿入人體皮肉層，應具殺傷力。二、子彈二顆，經試射結果，均能擊發，認均
    具殺傷力」之事實，復有該局九十年十月三十一日（九十）刑鑑字第二五八
    五號函在卷可稽（參見原審卷八五頁），可見該槍彈具有殺傷力，至為明顯。再
    者，上開改造手槍雖為塑膠槍管，惟經實際試射結果，槍管並未損壞，亦經原審
    法官當庭勘驗無誤（參見原審九十年十二月十一日審判筆錄），益見上開槍枝具
    有殺傷力，甚為灼然，要堪認定。
(二)被告為警查獲之警訊時、偵查中及原審訊問時，先供稱槍彈係於九十年一月十三
    日拾獲云云（參見偵查卷五、十六頁，原審卷三五頁），其後又改稱係於九十年
    一月五日拾獲云云（參見原審卷三六頁），嗣經原審訊問證人即警員羅財順，依
    其證稱「八十九年十二月左右即冬防前我要上班的時候，我在辦公室門口遇到被
    告，被告問我說他有一位朋友想要自首報繳槍枝，問我說現在還有沒有在報繳槍
    械免刑，我說沒有」等語後，被告始再改稱槍彈，係伊於八十九年十二月份撿到
    的云云（參見原審卷五四、五五頁），佐以被告於本院九十一年三月二十六日審
    理時供稱槍彈係八十九年十二月間拾獲云云，顯見被告拾獲該槍彈之時間，應係
    八十九年十二月間，至為明顯，則距九十年一月十六日警員前往被告住處搜索之
    日，實有相當時日，被告如非有持有該槍彈之意圖，何須將槍彈藏於伊住處廁所
    牆角柱子上面之隱秘處。且被告前於八十七年間因報繳槍械，經臺灣苗栗地方法
    院檢察署為不起訴處分之情節，有被告之前科表及不起訴處分書在卷可稽，復有
    警員羅財順之證言可據，可見被告知悉報繳之程序，而被告如害怕本案之槍彈要
    負責，且無持有上開槍彈之犯意時，大可將槍彈丟棄於原拾得之處或他處，而非
    藏放於伊住處，待至為警搜獲而自惹麻煩之理。況且，被告於原審九十年九月十
    一日訊問時先供稱：撿到槍彈時是用報紙包住，拿回家後打開報紙，裡面還有用
    紙箱包住，打開紙箱後才發現是槍彈，後來又把槍彈用報紙包起來放在廁所牆角
    柱子上面云云，經原審訊問當日搜索之警員，陳稱槍枝並沒有用任何東西包住後
    ，被告始再改稱槍枝為警查獲時並沒有任何包裝（參見原審卷五六、七三、七四
    頁），則如被告非有侵占入己並持有之意，又何須將其包裝拆掉？是被告所辯伊
    無持有上開槍彈之犯意乙節，尚難遽採。
(三)被告雖於原審另辯稱：警察到伊住處搜索當日，伊有問警察可否自首，且係伊主
    動告訴警察槍枝藏放處而起獲云云。惟查，證人即當日搜索警員謝泰然、吳昌鏡
    二人於原審隔離訊問時均證稱，被告當日一直說伊沒槍，搜索時係吳昌鏡進入廁
    所內查獲，而謝泰然則未看到之情節（參見原審卷七十至七五頁），互核均大致
    符合，參以搜索當日在進入廁所前約花了四十分鐘搜索該房子內被告房間及客廳
    等地方，亦據證人謝泰然、吳昌鏡證述無誤，核與證人即被告之友人陳淑屏證述
    當日從警員進來搜索到結束約花了一小時之詞相符，則被告如確有主動交予警察
    之意，又何須由警員搜索如此之久？且證人即被告友人張敬悅於原審審理時證稱
    ：頭份分局偵查員吳昌鏡於八十九年十二月中旬，因聽到風聲說被告有槍，有向
    其查證云云（參見原審卷九七頁），則警員既已得知被告可能持有槍枝且向檢察
    官聲請核發搜索票，則被告自無從獲邀自首之寬典甚明，故被告上開所辯，顯不
    足採信。再者，證人張敬悅於原審審理時雖證稱：搜索當日警員吳昌鏡並未在場
    云云，惟查警員吳昌鏡於搜索時確在現場，此有搜索當日之搜索扣押證明筆錄在
    卷可憑，參以警員並無需另向張敬悅表示搜索時是否在場，故證人此部分所言，
    顯無從為被告有利之認定。綜上所述，被告上開所辯云云，核係卸責之詞，不足
    採信，從而，本件事證明確，被告上開犯行，均堪認定。
二、核被告未經許可，侵占離本人所持有之可發射子彈具有殺傷力之改造手槍一把、
    具有殺傷力之子彈三顆及不具殺傷力之子彈一顆後，並持有上開改造手槍及具殺
    傷力之子彈三顆之所為，係犯刑法第三百三十七條之侵占離本人所持有之物罪，
    槍砲彈藥刀械管制條例第十一條第四項未經許可持有可發射子彈具有殺傷力之槍
    枝罪及同條例第十二條第四項未經許可，持有可發射子彈具有殺傷力之改造子彈
    罪。被告所犯上開槍砲彈藥刀械管制條例第十一條第四項及第十二條第四項罪名
    ，為想像競合犯，應從較重之未經許可，持有可發射子彈具有殺傷力之手槍罪處
    斷。所犯刑法第三百三十七條及槍砲彈藥刀械管制條例第十一條第四項之罪，有
    方法結果之牽連關係，應依刑法第五十五條之規定從一重之未經許可，持有可發
    射子彈具有殺傷力之手槍罪處斷。公訴人之起訴書雖漏未論及刑法第三百三十七
    條之侵占離本人所持有之物罪，惟此部分與起訴犯罪事實有裁判上一罪關係，本
    院自應一併審酌。又原審之公訴人論告書，雖認上開刑法第三百三十七條及槍砲
    彈藥刀械管制條例罪間，犯意各別，罪名有異，應予分論併罰，惟查被告侵占後
    即加以持有，故彼此間應有方法結果之牽連關係，公訴人所認尚有誤會，併此敘
    明。又查，被告有事實欄所載論罪科刑執行情形，有臺灣苗栗地方法院檢察署刑
    案資料查註紀錄表及臺灣高等法院被告全國前案紀錄表各一份在卷足憑，其於有
    期徒刑之執行完畢後，五年內再犯有期徒刑以上之槍砲彈藥刀械管制條例之罪，
    核為累犯，應依刑法第四十七條之規定加重其刑。原審經審理之結果，認被告罪
    證明確，因而適用槍砲彈藥刀械管制條例第十一條第四項、第十二條第四項，刑
    法第三百三十七條、第十一條前段、第五十五條、第四十七條、第四十二條第二
    項、第三十八條第一項第一款，現行法規所定貨幣單位折算新台幣條例第二條，
    罰金罰鍰提高標準條例第二條等規定，並審酌被告之品行、犯罪之動機、其持有
    槍彈對社會之危害性、犯罪後否認犯行之犯後態度及檢察官之求刑等一切情狀，
    量處有期徒刑一年五月，併科罰金新台幣三萬元，且就其所受罰金刑部分，諭知
    易服勞役之折算標準，以資懲儆。另將扣案之可發射子彈具有殺傷力之改造手槍
    一支（槍枝管制編號一一二一六六一一號），認係違禁物，應依刑法第三十
    八條第一項第一款規定宣告沒收。另扣案子彈三顆，已於鑑驗時試射擊發，遺留
    之彈殼及彈頭，非屬違禁物，另子彈一顆，不具殺傷力，故均不予宣告沒收。經
    核其認事用法，尚無違誤，量刑亦屬允當，被告猶執陳詞提起上訴，空言否認有
    上開犯行，自為無理由，其上訴應予駁回。
三、又槍砲彈藥刀械管制條例第十九條所定，如經判處有期徒刑者宣告強制工作之規
    定，已據立法院於九十年十一月十四日刪除並公布施行，則本案自無再適用該法
    之依據，併此敘明。
據上論斷，應依刑事訴訟法第三百六十八條，判決如主文。
本案經檢察官甲○○到庭執行職務
中      華      民      國    九十一    年      三      月    二十九    日
                                臺灣高等法院臺中分院刑事第二庭
                                      審判長法  官  羅  禮  政
                                            法  官  陳  欣  安
                                            法  官  蔡  聰  明
右正本證明與原本無異。
如不服本判決應於收受送達後十日內向本院提出上訴書狀，其未敘述上訴之理由者並
得於提起上訴後十日內向本院補提理由書（均須按他造當事人之人數附繕本）。
                                            書記官  郭  振  祥
中      華      民      國      九十一  年       四     月      一      日
槍砲彈藥刀械管制條例第十一條第四項：
未經許可，持有、寄藏或意圖販賣而陳列第一項所列槍砲者，處一年以上七年以下有
期徒刑，併科新台幣七百萬元以下罰金。
                                                                        Ｉ
